臺灣臺東地方法院刑事判決　　　　　　　　　　　　　　九十三年度易緝字第七號
　　公　訴　人　臺灣臺東地方法院檢察署檢察官
　　被　　　告　乙○○
右列被告因毒品危害防制條例案件，經檢察官提起公訴（九十三年度毒偵字第一五號
）暨追加起訴（九十三年度毒偵字第九一號），本院判決如左：
    主  文
乙○○連續施用第二級毒品，累犯，處有期徒刑捌月。扣案之吸食器壹支及吸管肆支
均沒收。
    事  實
一、乙○○前於民國八十七年間因施用第二級毒品安非他命案件，經觀察、勒戒後，
    認無繼續施用毒品之傾向，由臺灣臺東地方法院檢察署檢察官於八十七年七月十
    七日，以八十七年度偵字第一五一四號不起訴處分確定後，復因施用第二級毒品
    安非他命案件，經觀察、勒戒後，認有繼續施用毒品之傾向，先送強制戒治，並
    由臺灣臺東地方法院檢察署檢察官聲請簡易判決處刑，嗣於八十九年五月十五日
    ，經本院以八十九年度東簡字第六○號判處有期徒刑六月確定，於九十年九月三
    十日執行完畢，另於八十九年十一月二十九日停止強制戒治付保護管束，於九十
    年二月二十二日保護管束期滿。詎不知悔改，復基於概括之犯意，先於九十二年
    三月十九日十七時四十分許為警採尿回溯前九十六小時內之某時，在臺東縣臺東
    市○○路一七八號國都旅社三一○號房，施用第二級甲基毒品安非他命一次，嗣
    經警於九十二年三月十九日十四時三十分許，在上開地點查獲上情；復於九十二
    年十一月十四日二十二時四十分許為警採尿回溯前九十六小時內之某時，在臺東
    縣臺東市○○路○段六○六巷二十八號之住處，施用第二級甲基毒品安非他命一
    次，嗣經警於九十二年十一月十三日二十二時四十分許在該址查獲，並扣得吸食
    器一支及吸管四支。
二、案經臺東縣警察局臺東分局及成功分局報告臺灣臺東地方法院檢察署檢察官偵查
    起訴暨追加起訴。
    理  由
壹、有罪部分：
一、右揭事實，業據被告乙○○坦承不諱，復有扣案之吸食器一支及吸管四支在卷可
    稽，又被告先後於九十二年三月十九日十七時四十分許及同年十一月十三日二十
    二時四十分許經警所採集之尿液，均經送臺東縣衛生局以免疫學分析法檢驗、慈
    濟大學以ＥＩＡ酵素免疫分析法初步檢驗、並以ＧＣ／ＭＳ氣相層析質譜儀法確
    認檢驗結果，發現其尿液均呈毒品甲基安非他命陽性反應之事實，有臺東縣衛生
    局煙毒麻醉藥品類委託檢驗結果通知書及慈濟大學濫用藥物檢驗中心尿液鑑定報
    告各二份在卷可稽，而以氣相層析質譜儀之方法作藥物及其代謝產物之定性及定
    量分析檢驗者，其原理係檢品經氣化後，通過層析管分離純化，再將純化後之成
    分循序送入質譜儀做個別鑑定。因質譜儀所測定之圖譜，在化學上被公認具有指
    紋特性，故可據以完全判定該檢品係為何種化合物，幾乎不會有偽陽性反應產生
    ，亦即如尿液中未含有煙毒之反應者，即不可能產生因藥物所引起之偽陽性反應
    ，業據行政院國軍退除役官兵輔導委員會榮民總醫院八十三年四月七日（八三）
    北總內字第○三○三九號函釋在案，則被告之尿液檢體經以氣相層析質譜儀分析
    法複驗，既呈安非他命陽性反應，應已排除被告因服用藥物導致呈毒品偽陽性反
    應之可能，參以被告於經警查獲前之九十二年三月十八日固曾前往東和外科看診
    ，惟其所服用之藥物均無安非他命成分之事實，有被告於東和外科診所之病歷及
    東和外科診所函文各一份在卷足憑，足以擔保被告前揭自白真實性；又查甲基安
    非他命經口服後約百分之七十於二十四小時內自尿液中排出，約百分之九十於九
    十六小時內自尿液中排出；甲基安非他命之檢出與其投與方式、投與量、個人體
    質、採尿時間及檢測儀器之精密度等諸多關係有關，因此僅憑尿液中呈安非他命
    陽性反應，並無法確實推算吸食時間距採集時間之長短，惟依上述資料推斷，最
    長不可能超過四日，有行政院衛生署藥物食品檢驗局八十一年二月八日（八一）
    藥檢壹字第００一一五六號函可參，是被告先後於九十二年三月十九日十七時四
    十分許及同年十一月十三日二十二時四十分許，為警採尿回溯前九十六小時內之
    某時，均曾施用第二級毒品甲基安非他命，已無疑義。
二、又毒品危害防制條例於九十二年六月六日修正，九十三年一月九日施行，本件於
    九十三年二月十六日繫屬本院，有本件收文戳可參，是被告行為後，法律已經修
    正，茲比較修正前後毒品危害防制條例第十條第二項施用第二級毒品罪，其構成
    要件與法定刑度均無不同，依刑法第二條第一項前段之規定，應適用裁判時之法
    律即修正後之毒品危害防制條例規定處理。查被告於八十七年間因施用毒品案件
    ，經送觀察、勒戒後，認無繼續施用毒品之傾向，由臺灣臺東地方法院檢察署檢
    察官於八十七年七月十七日，以八十七年度偵字第一五一四號不起訴處分確定後
    ，復因施用毒品案件，經觀察、勒戒後，認有繼續施用毒品之傾向，先送強制戒
    治，並於八十九年十一月二十九日停止強制戒治付保護管束，於九十年二月二十
    二日保護管束期滿，有臺灣高等法院被告全國前案紀錄表、臺灣臺東地方法院檢
    察署檢察官八十七年度偵字第一五一四號不起訴處分書各一份在卷可考，是被告
    經強制戒治執行完畢後，五年內再犯施用第二級毒品罪，事證明確，其犯行堪予
    認定，應依法論罪科刑。
三、核被告所為，係犯毒品危害防制條例第十條第二項之施用第二級毒品罪。其先後
    二次犯行，所犯罪名之構成犯罪事實要件相同，且因施用安非他命易有成癮性，
    戒斷不易，所犯應係基於概括犯意所為，屬連續犯，應依刑法第五十六條規定以
    一罪論。又被告曾因施用毒品案件，經本院判處有期徒刑六月確定，於九十年九
    月三十日執行完畢，有臺灣最高法院被告全國前案紀錄表在卷可佐，其受有期徒
    刑執行完畢，於五年內再犯本件有期徒刑以上之罪，為累犯，應依刑法第四十七
    條規定加重其刑，並依同法第七十條規定遞加重其刑。爰審酌被告前因施用毒品
    ，已獲不起訴處分之寬典，又經法院論罪科刑，猶不能戒除毒癮，顯然漠視法令
    之禁制，惟其施用毒品所生危害，實以自戕身心健康為主，對於他人生命、身體
    、財產等法益，尚無明顯而重大之實害等一切情狀，量處如主文所示之刑，以示
    懲儆。扣案之吸食器一支及吸管四支為被告所有，供施用第二級毒品甲基安非他
    命所用之物，業據被告供陳在卷，惟其僅係日常用品臨時替代使用之物，就其性
    質上或使用上尚非製造專供施用毒品使用，故非屬毒品危害防制條例第十八條第
    一項前段規定之「專供施用毒品之器具」，應另依刑法第三十八條第一項第二款
    規定，併予宣告沒收。
貳、不另為不受理部分：
一、公訴人追加起訴意旨略以：被告於九十二年十一月十四日二十二時四十分許為警
    採尿回溯前九十六小時內之某時，另行起意，在臺東縣臺東市○○路○段六○六
    巷二十八號之處所，施用第二級毒品安非他命一次，因認被告該部分犯行另犯毒
    品危害防制條例第十條第二項之施用第二級毒品罪嫌云云。
二、按已經提起公訴或自訴之案件，在同一法院重行起訴者，應諭知不受理之判決
    ，刑事訴訟法第三百零三條第二款定有明文，此項規定於實質上一罪或裁判上一
    罪，均有其適用。次按毒品危害防制條例所稱毒品，指具成癮性、濫用性及對社
    會危害性之麻醉藥品與其製品及影響精神物質與其製品，毒品危害防制條例第二
    條第一項亦定有明文，顯見就施用毒品之人而言，易因依賴施用毒品對精神產生
    的影響而有不斷施用之慣常性，其戒斷之困難性可見一斑；又安非他命為中樞神
    經興奮劑，使用者於初用時會有提神、振奮、欣快感、自信、滿足感等效果，但
    多次使用後，前述感覺會逐漸縮短或消失，一旦停止使用時，除產生感覺無力、
    沮喪、情緒低落等戒斷反應外，亦伴有心理之渴藥性，而致使用量及頻次日漸增
    加，導致施用者無法控制自身行為，具有相當程度之成癮性，若施用者未經長期
    、正規之醫療程序，不易戒斷。查本件被告於本院審理中經檢察官詢問：「你在
    九十二年三月十九日被查獲當時吸食時，是否想到以後要一直吸食毒品？」時，
    固答以：「沒有。」（見本院九十三年十一月二十四日審判筆錄），然該回答係
    被告在自知已觸犯法律，面對偵審程序時，為防衛自己之利益所為迴護之詞，況
    且基於前開所述施用毒品易於上癮而難以戒斷之特性，參以本案被告於九十二年
    三月十九日為警查獲詢問後，即獲釋放，並未因而與外界切斷可取得毒品之管道
    等情，足認被告確係基於施用第二級毒品之概括犯意而為，是公訴人認被告此次
    犯行係另行起意而追加起訴，容或有所誤會，而屬重複起訴，揆諸前開規定，本
    應就此部份諭知不受理之判決，惟查此部分犯行與起訴部分具有連續犯之裁判上
    一罪關係已如前述，爰不另為不受理判決，附此敘明。
據上論斷，應依刑事訴訟法第二百九十九條第一項前段，毒品危害防制條例第十條第
二項，刑法第十一條前段、第五十六條、第四十七條、第三十八條第一項第二款，判
決如主文。
本案經檢察官甲○○到庭執行職務。
中      華      民      國      九十三      年    十二    月    八      日
                                  臺灣臺東地方法院刑事第一庭
                                    審判長法  官  李勝琛
                                          法  官  呂煜仁
                                          法  官  黃珮茹
右正本證明與原本無異。
如不服本判決，應於判決送達後十日內向本院提出上訴狀。（須附繕本）
「切勿逕送上級法院」
                                          書記官  徐源坤
中      華    民      國      九十三      年    十二    月    八      日
附錄論罪法條：
毒品危害防制條例第十條第二項
施用第二級毒品者，處三年以下有期徒刑。
中華民國刑法第十一條前段
(本總則對於其他刑罰法規之適用)
本法總則於其他法令有刑罰之規定者，亦適用之。但其他法令有特別規定
者，不在此限。
中華民國刑法第五十六條
(連續犯)
連續數行為而犯同一之罪名者，以一罪論。但得加重其刑至二分之一。
中華民國刑法第四十七條
(累犯)
受有期徒刑之執行完畢，或受無期徒刑或有期徒刑一部之執行而赦免後，
五年以內再犯有期徒刑以上之罪者，為累犯，加重本刑至二分之一。
中華民國刑法第三十八條第一項第二款
(沒收物)
左列之物沒收之：
一  違禁物。
二  供犯罪所用或犯罪預備之物。
三  因犯罪所得之物。
前項第一款之物，不問屬於犯人與否，沒收之。
第一項第二款、第三款之物，以屬於犯人者為限，得沒收之。但有特別規
定者，依其規定。
